臺灣高等法院交通事件裁定　 　　　　 96年度交抗字第436號
抗　告　人
即受處分人　甲○○
上列抗告人因違反道路交通管理處罰條例案件，不服臺灣臺北地
方法院中華民國96年5月22日所為裁定（96年度交聲字第427號）
，提起抗告，本院裁定如下：
    主  文
抗告駁回。
    理  由
一、抗告意旨略以：(一)原裁定理由一似認道路交通管理處罰條例
    第12條第1項第2款之「拼裝車輛」包括拼裝機器腳踏車等拼
    裝車輛，即拼裝慢車亦屬之？惟道路交通管理處罰條例對車
    輛既有汽車及慢車分章管理規定，第12條第1項第2款之「拼
    裝車輛」既屬第二章有關「汽車」之規定，其自須具「汽車
    」之屬性，「馬達三輪車」性質為「慢車」，自不應適用「
    汽車」或「快車」之條文；另同條例第三章「慢車」內復有
    第72條「慢車未經核准，擅自變更裝置... 」等類似規範「
    拼裝慢車」之規定，亦足間接佐證第12條第1項第2款係針對
    「拼裝慢車」之專屬規定，不應適用於抗告人之「馬達三輪
    車」，原裁定理由一乃有不當擴張或連結之違法。(二)原裁定
    引用台灣省拼裝車輛管理及取締要點第2條及第10條規定，
    但未陳其內容，是否適用於本案台北市內之「馬達三輪車」
    ，則未詳細交代。(三)「馬達三輪車」為早年之謀生工具，現
    已罕見，因此目前稅捐及公路監理機關現已不核發馬達三輪
    車之牌照號碼，如同騎乘腳踏車不必領用牌證，抗告人並非
    未經核准領用牌證。(四)道路交通管理處罰條例內雖無「馬達
    三輪車」規定，但道路交通標誌標線號誌設置規則第73條有
    禁止「馬達三輪車」進入用「禁11」等語、高速公路及快速
    公路交通管制規則第19條有「馬達三輪車」不得行駛及進入
    高速公路及快速公路等規定，得推知道路交通管理處罰條例
    第12條第1項第2款之「拼裝車輛」必不包括「馬達三輪車」
    ，原舉發單位及原裁定何仍強加認定抗告人之「馬達三輪車
    」為「拼裝車輛」？(五)抗告人之「馬達三輪車」遭扣至今已
    近四月，生計益感困難。(六)其馬達三輪車是三輪車加摩托車
    ，沒有汽車零件，只適於載貨；馬達三輪車是報廢摩托車改
    裝而成，不可能再發牌，如不妨礙交通、人身安全，警察何
    必影響其生計云云。
二、按拼裝車輛，未經核准領用牌證行駛者，處汽車所有人三千
    六百元以上，一萬零八百元以下罰鍰，車輛並沒入之，道路
    交通管理處罰條例第十二條第一項第二款、第二項定有明文
    。次按道路交通管理處罰條例所用關於車輛名詞之釋義，係
    指在道路上以原動機行駛之汽車（包括機器腳踏車）或以人
    力、獸力行駛之車輛而言，道路交通管理處罰條例第三條第
    八款亦規定甚明。又所謂拼裝車輛，指有使用牌證及無使用
    牌證之拼裝機動車輛。無使用牌證拼裝車輛在道路上行駛，
    一經依道路交通管理處罰條例第十二條第一項規定處罰後，
    即應執行沒入，台灣省拼裝車輛管理及取締要點第二條、第
    十條亦有明文。
三、本件異議人即受處分人甲○○於民國九十六年二月三日十六
    時十五分駕駛未經核准之拼裝三輪車，行駛於臺北市○○路
    ○段三十一巷之道路上，經警舉發有「拼裝車輛未經核准領
    用牌照行駛道路」之違規行為，嗣受處分人於通知單上所載
    應到案日期前向原處分機關即臺北市交通事件裁決所提出申
    訴，經原處分機關調查結果，仍認受處分人有上開違規之行
    為，原處分機關乃依道路交通管理處罰條例第十二條第一項
    第二款、第二項規定，處罰鍰新臺幣（下同）三千六百元，
    並沒入該車輛。
四、經查：受處分人對於上開舉發時、地，駕駛上開拼裝車輛為
    警查獲之事實於原審調查時供承不諱，且有舉發通知單一紙
    附卷可憑，且交通警察掣單舉發違反道路交通管理處罰條例
    所列之違規事實，本質上為行政處分，係公務員基於職務上
    之權力，依法就特定之具體事件所為之具公法上效果之單方
    面行政行為，基於公務員為公法上行為具有公信力之原則，
    該行政行為當可被推定為真正，其據以依法處分之事實認定
    亦為正確無誤。堪認受處分人確有駕駛上開拼裝車輛之行為
    甚明，先予敘明。另依前揭道路交通管理處罰條例第三條第
    八款規定，該條例所定之「汽車」，本即包含在道路上以原
    動機行駛之汽車在內，是受處分人空言指稱原舉發單位對其
    所有車輛屬性之認定顯有重大錯誤云云，容有誤會，亦無可
    採。又按所謂拼裝車，係指「拼湊組裝」之車輛而言，此種
    車輛未經領用牌照之前，禁止在道路上行使，無非因「拼裝
    車」在駕駛使用上之安全性堪慮，故有予以禁止之必要。至
    於受處分人以經濟上之原因要求發還被沒收之拼裝三輪車，
    亦於法無據。此外，受處分人並無法舉出或請本院調查任何
    對其有利之證據資料，以使本院對於受處分人違規之事實產
    生任何合理之懷疑，本件事證明確，受處分人之違規行為堪
    以認定。
五、綜上所述，受處分人確有未領用牌證行駛拼裝車輛之違規行
    為，原處分機關依上揭道路交通管理處罰條例第十二條第一
    項第二款、第二項規定，裁處受處分人罰鍰三千六百元並沒
    入前開車輛，核無違誤。原審因認本件受處分人之異議為無
    理由，應予駁回，經核並無不當。本件抗告人自承其「馬達
    三輪車」係由摩托車所改裝而成，且並不否認於上開舉發時
    、地，確曾駕駛上開拼裝車輛為警查獲之事實，亦有舉發通
    知單在卷可憑等情，參以道路交通管理處罰條例第3條第8款
    規定：「車輛：指在道路上以原動機行駛之汽車 (包括機器
    腳踏車)或以人力、獸力行駛之車輛」，該款規定之汽車明
    文包括機器腳踏車，足見道路交通管理處罰條例內所列條文
    有關「汽車」之範圍與一般人所認定之汽車文義並不相同，
    即該條例所指之「汽車」係泛指凡以原動機為動力之機動車
    輛，均包括在內，抗告人抗告意旨所認其遭沒入之「馬達三
    輪車」性質屬「慢車」，自不應適用「汽車」或「快車」之
    條文，當屬誤會，抗告人仍執前詞提起抗告，核無理由，應
    予駁回。
據上論結，應依道路交通管理處罰條例第89條、道路交通案件處
理辦法第26條，刑事訴訟法第412條，裁定如主文。
中　　華　　民　　國　　96　　年　　6 　　月　　29　　日
　　　　　　　　　刑事第十五庭  審判長法　官  吳昭瑩
　　　　　　　　　　　　　　　　　　  法　官  蘇隆惠
　　　　　　　　　　　　　　　　　　  法　官  李正紀
以上正本證明與原本無異。
不得再抗告。
                                      書記官  鄭信昱
中　　華　　民　　國　　96　　年　　6 　　月　　29　　日
